【裁判字號】    89,上訴,618
【裁判日期】    890509
【裁判案由】    違反槍砲彈藥刀械管制條例
【裁判全文】
臺灣高等法院刑事判決                            八十九年度上訴字第六一八號
    上  訴  人  臺灣板橋地方法院檢察署檢察官
    被      告  丁○○
    選任辯護人  陳進會
右上訴人因被告違反槍砲彈藥刀械管制條例案件，不服臺灣板橋地方法院八十八年度
訴字第四○二號，中華民國八十八年十一月十日第一審判決（起訴案號：臺灣板橋地
方法院檢察署八十七年度偵字第二六三七八號）提起上訴，本院判決如左：
    主      文
上訴駁回。
    理      由
一、公訴意旨略稱：被告丁○○於民國八十七年十一月間，未經許可，無故持有仿Ｗ
    ＡＬＴＨＥＲ廠半自動手槍製造、更換土造金屬槍管而成之可發射子彈具有殺傷
    力之手槍一枝（含彈匣一個）及玩具槍金屬加裝直徑約六ＭＭ之土造金屬彈頭，
    具有殺傷力之子彈五顆，並將之藏置在臺北縣三重市○○○路一二一之三號二樓
    住宅內之後陽台洗衣機下。嗣於同年月二十四日十六時五十分許，臺北縣警察局
    三重分局警員，因民眾檢舉前揭處所有非法持有槍械之犯罪，而持搜索票，在該
    處當場查獲，並扣取上開槍砲（含彈匣一個）及子彈五顆，因認被告涉有違反槍
    砲彈藥刀械管制條例第十一條第四項之未經許可持有具有殺傷力槍砲罪及同條例
    第十二條第四項之未經許可持有子彈罪嫌。
二、公訴意旨認被告涉有前開罪嫌，係以：(一)被告住處後陽台洗衣機下方被搜得上開
    手槍（含彈匣一個）及子彈五顆之事實，係經台北縣警察局三重分局警員在被告
    陪同下當場查獲，並製作搜索扣押證明筆錄明確，且有如事實欄所載之手槍子彈
    扣案可證；而上開槍彈經送鑑結果，認手槍一枝係仿ＷＡＬ－ＴＨＥＲ廠半自動
    手槍製造之金屬玩具手槍更換土造金屬槍管而成，機械性能良好，為具有殺傷力
    之手槍，而子彈五顆係玩具槍金屬彈殼加裝直徑約六ＭＭ之土造金屬彈頭改造而
    成，經試射具有殺傷力，有內政部警政署刑事警察局八十七年十二月四日刑鑑字
    第九三一七二號鑑定通知書一紙在卷可稽。(二)該手槍、子彈查獲地點確為被告所
    有住宅，而該處所平日僅有被告及被告之母趙吳潘居住，均經被告於偵查中所供
    認明確。又手槍、子彈均為取得困難之違禁品，依一般社會經驗，取得後自會將
    之藏匿於他人難以發覺，且便於取用之處所，故該手槍、子彈若為他人所持有，
    斷不至於藏匿於被告住宅內，況被告平日未與他人結怨，業經被告於警詢及偵查
    中所供承，故亦無遭人栽贓嫁禍之可能等情為其主要論據。訊據被告丁○○堅決
    否認有何持有上開槍彈之犯行，辯稱：伊平時是住在南投縣竹山鎮從事茶葉生意
    ，幾日才回去三重市○○○路一二一之三號二樓之住處一次，而該址為一神壇「
    萬安宮」，平日有香客出入膜拜，伊不知為何後陽台之洗衣機下會有上開槍彈，
    伊從未見過上開槍彈等語。
三、經查：
  (一)本件台北縣警察局三重分局二重派出所主管乙○○及警員丙○○、蔡明志等人於
    八十七年十一月二十四日下午在三重市○○○路一二一之三號二樓之後陽台洗衣
    機下查獲上開具殺傷力之手槍、子彈，係持台灣板橋地方法院檢察署檢察官所簽
    發之搜票票前往搜索，因而搜獲，此有搜索票及搜索扣押證明筆錄各一件在卷可
    稽。依前開搜索票上之記載，「搜索處所」固為「三重市○○○路一二一號之三
    、二樓」，「應扣押之物」確為「查扣非法槍械不法事證」，惟搜索票上「受搜
    索人姓名」則為「甲○○」，並非被告。原審乃向台灣板橋地方法院檢察署調取
    八十七年度聲字第四八五一號「聲請搜索票」之案卷，查知該件係台北縣警察局
    三重分局持「受理各類案件紀錄表」、「偵查報告」以及甲○○之口卡片、前科
    資料等向台灣板橋地方法院檢察署檢察官聲請搜索票獲准。觀諸上揭「受理各類
    案件紀錄表」係記載三重分局二重派出所警員蔡明志於八十七年十一月二十三日
    二十三時二十分受理一名吳先生電話報案，報案內容為「受理一名不願透漏姓名
    年籍之吳先生檢舉三重市○○○路一二一號之三、二樓甲○○男子持有槍械危害
    治安報請前往臨檢取締」；「偵查報告」則是由警員丙○○、主管乙○○蓋章，
    稱「受理民眾所稱三重市○○○路一二一號之三、二樓，經查該戶無設籍，租屋
    人王男持有槍械，前往現場勘查，該處經常出入不明人士聚賭，深鎖不易進出，
    臨檢方式實有困難，擬報請檢察官申發搜索票前往取締，打擊犯罪」。從而，本
    件縱認該項匿報可堪採信，依前述之報案紀錄，該項匿報係指一名為甲○○之男
    子持有槍械，能否遽指設籍於該址之被告丁○○即為查獲槍彈之持有人？實堪置
    疑。
  (二)經傳喚三重分局二重派出所主管乙○○及警員丙○○、蔡明志到庭，證人乙○○
    、蔡明志固均證稱當時是由主管乙○○接獲該電話密報，證人乙○○並稱：他說
    有個叫阿全的人持有槍，就是在那個地址，但是不知道真正的名字，他有說阿全
    住在那個地方。（問：為何變成甲○○？）我們查證結果，沒有阿全的全名，但
    是他有提到甲○○經常出入阿全家，檢舉的人只有講大概的位置，他說他們家在
    二樓有神壇，我們有去勘查現場，我們在一樓往上看，透過窗子有看到香爐，然
    後才確定地址，我們當時也不確定他說的甲○○是誰？如何寫？我們是照他的音
    拼，然後調出口卡，才去申請搜索票。（問：有無去查證設籍這地方的丁○○是
    否阿全？）當時我的同仁去調，當地是大同派出所的轄區○○○道有沒有調到，
    我們當時是因為時間緊急，我們連夜就去看現場，確定地點後就申請搜索，只有
    阿全的名字沒有辦法申請搜索票，所以才用甲○○的名字申請，我們事實上還沒
    有確定那個地方是否真的有住阿全這個人，但是檢舉人說阿全有住在那裡，我們
    當初是用打電話去大一同派出所查，查的結果如何，我不知道。（問：受理案件
    紀錄表上記載是有甲○○持有槍械？）檢舉人說槍是阿全的，他沒有說槍是甲○○的，只說王經常出入當地。（問：為何偵查報告上說該處經常出入不明人士聚
  賭？）因為檢舉人這樣說的。（檢舉人有無說槍擺在他們家的何處？）有，他說
    三個地方，第一是說在神壇的下面，第二是裡面的房間，第三是後陽台。（吳先
    生有無說他和阿全是何關係？）我有問，但是他沒有說，我自己的判斷是他們間
    有糾紛等語。依證人乙○○所證述之內容，固稱匿名檢舉人是指一名名為阿全之
    人持有槍械，核與被告丁○○姓名中之「泉」字發音相同，惟查，倘若該匿名檢
    舉人於電話密報時確指是一名為阿全之人持有槍械，為何三重分局之「受理各類
    案件紀錄表」內卻記載「一名不願透漏姓名年籍之吳先生檢舉三重市○○○路一
    二一號之三、二樓甲○○男子持有槍械」？又查被告丁○○係長期設籍於三重市
    ○○○路一二一之三號二樓之址，此有戶籍謄本附卷可考，三重分局承辦警員若
    認其接獲之電話密報確屬可信，大可利用其辦案資源立即查出該址內有無可疑為
    「阿全」之人設籍於此，並據實向檢察官聲請搜索票，為何不由此途，反於「偵
    查報告」內記載「經查該戶無設籍，租屋人王男持有槍械」，據此向檢察官聲請
    搜索票？足認證人乙○○前揭證詞顯有瑕疵，殊難採為不利於被告之證據。
  (三)又就上開槍彈所起獲之地點即三重市○○○路一二一之三號二樓之後陽台洗衣機
    下，訊之被告固直承有時會返回該三重市○○○路一二一之三號二樓之戶籍地居
    住，惟堅稱該址亦為神壇「萬安宮」，平日有香客出入膜拜，上開槍彈並非伊所
    藏置，伊從未見過上開槍彈等語。經原審前往該址履勘（未通知被告及選任辯護
    人），確見該址有設立「萬安府」神壇及供桌，該屋外牆亦懸掛「三重萬安府」
    之標示，有原審八十八年七月二十三日勘驗筆錄及照片附卷可按，可見被告謂該
    址亦為神壇「萬安宮」一語非虛。又依原審履勘當時所見，該址二樓之鐵門固有
    上鎖，自外無法打開（見前揭勘驗筆錄），而難謂該址係任何人得以任意自由出
    入之場所。但該址既確有「萬安府」神壇及供桌，參諸證人莊阿桃及該址里長陳
    茂源到庭分別證稱：常見有人去那裡拜拜等語，再佐以原審勘驗筆錄所附照片及
    現場略圖所示，該神壇及供桌旁有走廊可通廚房及緊鄰廚房之後陽台，可見該址
    後陽台之洗衣機處應為前去拜拜之人可能到達之處，難謂被告是唯一可能將上開
    槍彈藏置於洗衣機下之人，公訴意旨以該址平日僅有被告及被告之母趙吳潘居住
    ，認他人不至於將槍彈藏匿於被告住宅內，因而指上開槍彈是由被告藏置於該處
  ，自嫌未當。
  (四)況且，原審曾檢附被告之指紋卡連同上開手槍（含彈匣）、子彈送請內政部警政
    署刑事警察局欲鑑定槍彈上有無被告之指紋，該局函覆稱「經鑑驗後，未發現有
    指紋可資比對」，有該局八十八年七月七日（八八）刑紋字第六四三八六號函在
    卷可憑。而被告前無任何前科紀錄，亦有台灣高等法院檢察署刑案紀錄簡覆表一
    件附卷可參，觀綜上情，實難遽指被告確有持有上開槍彈之事實，從而，被告前
    揭所辯應可採信，此外，復查無其他積極證據足資證明被告有何公訴人所指之非
    法持有槍彈情事，既不能證明被告犯罪，原審為無罪判決之諭知，並無不當，應
    予維持。公訴人上訴意旨，仍執前詞，指摘原判決不當，自無理由，應予駁回。
據上論斷，應依刑事訴訟法第三百六十八條，判決如主文。
本案經檢察官陳維練到庭執行職務。
中     華     民     國    八十九   年       五       月       九       日
                             臺灣高等法院刑事第一庭
                                 審判長法  官  李  相  助
                                       法  官  王  振  興
                                       法  官  蔡  光  治
右正本證明與原本無異。
如不服本判決應於收受送達後十日內向本院提出上訴書狀，其未敘述上訴之理由者並
得於提起上訴後十日內向本院補提理由書（均須按他造當事人之人數附繕本）。
                                       書記官  王  才  生
中     華     民     國    八十九   年       五       月      十一      日


司法院資訊處製作；財團法人民間司法改革基金會備份。
